【裁判字號】    97,訴,4679
【裁判日期】    971216
【裁判案由】    毒品危害防制條例
【裁判全文】
臺灣臺中地方法院刑事判決      九十七年度訴字第四六七九號
公  訴  人  臺灣臺中地方法院檢察署檢察官
被      告  乙○○
上列被告因毒品危害防制條例案件，經檢察官提起公訴（九十七
年度毒偵字第五二四四、五二六五號），由本院合議庭裁定依簡
式審判程序審理判決如下：
    主    文
乙○○施用第一級毒品，累犯，處有期徒刑玖月；又施用第一級
毒品，累犯，處有期徒刑拾月，扣案之海洛因壹包（驗餘淨重零
點零伍柒捌公克）沒收銷燬之。應執行有期徒刑壹年肆月，扣案
之海洛因壹包（驗餘淨重零點零伍柒捌公克）沒收銷燬之。
    犯罪事實
一、乙○○前曾於民國九十六年一月二十九日，因施用第一級毒
    品案件，經本院以九十五年度訴字第三一六三號判處有期徒
    刑九月確定，入監執行後，上開宣告刑經本院以九十六年度
    聲減字第二二九號一案，依中華民國九十六年罪犯減刑條例
    之規定，裁定減為有期徒刑四月又十五日（得易科罰金）確
    定，並已於九十六年八月二十六日執行完畢。其復曾因施用
    第二級毒品案件，經送執行觀察、勒戒後，因認無繼續施用
    毒品之傾向，於九十二年一月十四日執行完畢釋放，並由臺
    灣臺中地方法院檢察署檢察官以九十一年度毒偵字第一０一
    二號案件為不起訴之處分確定；又於上開觀察、勒戒執行完
    畢釋放後之五年內，再犯施用第一級毒品罪，經本院以上揭
    九十五年度訴字第三一六三號案件判處罪刑確定。詎仍不知
    警惕：（一）又另行基於施用第一級毒品海洛因之犯意，於
    九十七年八月二十六日下午六時許為警採尿回溯二十六小時
    內某時，在臺中縣大里市○○路上之大買家賣場廁所內，以
    將少許海洛因粉末置入注射針筒內加水後，再以針筒注射手
    臂施用之方式，施用第一級毒品海洛因一次。嗣於九十七年
    八月二十六日下午六時許為警採尿送驗而查獲。（二）復另
    行基於施用第一級毒品海洛因之犯意，於九十七年十月十日
    上午十時許，在上開大買家賣場廁所內，以將少許海洛因粉
    末置入注射針筒內加水後，再以針筒注射手臂施用之方式，
    施用第一級毒品海洛因一次。嗣於九十七年十月十一日下午
    四時許，因涉嫌竊盜案件（已另由臺灣臺中地方法院檢察署
    檢察官偵查處理），在臺中市○○區○○街十九號為警調查
    時，因遭警發現起獲其所有、供其於九十七年十月十日上午
    十時許施用海洛因一次所剩餘之海洛因一包（驗餘淨重零點
    零五七八公克）扣案，乃為警查悉其上開施用海洛因一次之
    犯行。
二、案經臺中市警察局第四分局報請臺灣臺中地方法院檢察署檢
    察官偵查起訴，由本院合議庭裁定依簡式審判程序審理。
    理    由
一、訊據被告乙○○對於上揭事實均坦承不諱，且有「臺中市警
    察局第四分局委託鑑驗尿液代號與真實姓名對照表」、中山
    醫學大學附設醫院檢驗科藥物檢測中心出具之尿液檢驗報告
    各二份及行政院衛生署草屯療養院鑑定書一件在卷可稽，並
    有被告所有、供其於上揭事實欄一、（二）所示之九十七年
    十月十日上午十時許施用海洛因一次所剩餘之海洛因一包（
    驗餘淨重零點零五七八公克）扣案可佐，被告上開施用海洛
    因二次之自白，足認與事實相符。此外，復有臺灣臺中地方
    法院檢察署刑案資料查註紀錄表、臺灣高等法院被告前案紀
    錄表各一份在卷可考，本件事證明確，被告前揭施用海洛因
    二次之犯行，均洵足認定。
二、查毒品危害防制條例於九十二年七月九日修正公布，並自九
    十三年一月九日施行，其中第二十條、第二十三條將施用毒
    品之刑事處遇程序，區分為「初犯」及「五年內再犯」、「
    五年後再犯」。依其立法理由之說明：「初犯」，經觀察、
    勒戒或強制戒治後，應為不起訴處分或不付審理之裁定；經
    觀察、勒戒或強制戒治執行完畢釋放後，「五年內再犯」者
    ，因其再犯率甚高，原實施之觀察、勒戒及強制戒治既已無
    法收其實效，爰依法追訴或裁定交付審理。至於經觀察、勒
    戒或強制戒治執行完畢釋放後，「五年後再犯」者，前所實
    施之觀察、勒戒或強制戒治已足以遮斷其施用毒品之毒癮，
    為期自新及協助其斷除毒癮，仍適用「初犯」規定，先經觀
    察、勒戒或強制戒治之程序。從而依修正後之規定，僅限於
    「初犯」及「五年後再犯」二種情形，始應先經觀察、勒戒
    或強制戒治程序。倘被告於五年內已再犯，經依法追訴處罰
    ，縱其第三次（或第三次以上）再度施用毒品之時間，在初
    犯經觀察、勒戒或強制戒治執行完畢釋放五年以後，已不合
    於「五年後再犯」之規定，且因已於「五年內再犯」，顯見
    其再犯率甚高，原實施觀察、勒戒或強制戒治，已無法收其
    實效，即應依該條例第十條處罰。至於第三次（或第三次以
    上）施用毒品之時間，是否宜有期間限制？以多久為適宜？
    則分屬刑事政策、專門醫學之範圍，非審判機關所能決定，
    有待循立法途徑解決（最高法院九十七年度第五次刑事庭會
    議決議意旨、最高法院九十七年度臺非字第五四０號刑事判
    決意旨參照）。本件被告前曾因施用第二級毒品案件，經送
    執行觀察、勒戒後，因認無繼續施用毒品之傾向，於九十二
    年一月十四日執行完畢釋放，並由臺灣臺中地方法院檢察署
    檢察官以九十一年度毒偵字第一０一二號案件為不起訴之處
    分確定；又於上開觀察、勒戒執行完畢釋放後之五年內，再
    犯施用第一級毒品罪，於九十六年一月二十九日，經本院以
    九十五年度訴字第三一六三號判處有期徒刑九月確定，有上
    開臺灣臺中地方法院檢察署刑案資料查註紀錄表、臺灣高等
    法院被告前案紀錄表、臺灣臺中地方法院檢察署九十一年度
    毒偵字第一０一二號不起訴處分書各一份在卷可考，是公訴
    人就被告上開施用海洛因二次之犯行提起公訴，核與毒品危
    害防制條例第二十三條第二項之規定相合，併予敘明。
三、按海洛因係毒品危害防制條例所定之第一級毒品，不得非法
    施用。核被告如事實欄一、（一）、（二）所示施用海洛因
    各一次之行為，各係犯毒品危害防制條例第十條第一項之施
    用第一級毒品罪。其各次為供施用第一級毒品而持有該級毒
    品之低度行為，均各應為施用之高度行為所吸收，不另論罪
    。又被告上開二次施用海洛因之犯行，犯意各別，應予分論
    併罰。再被告前曾於九十六年一月二十九日，因施用第一級
    毒品案件，經本院以九十五年度訴字第三一六三號判處有期
    徒刑九月確定，入監執行後，上開宣告刑經本院以九十六年
    度聲減字第二二九號一案，依中華民國九十六年罪犯減刑條
    例之規定，裁定減為有期徒刑四月又十五日（得易科罰金）
    確定，並已於九十六年八月二十六日執行完畢，有臺灣臺中
    地方法院檢察署刑案資料查註紀錄表、臺灣高等法院被告前
    案紀錄表各一份在卷可考，其於五年以內故意再犯本件有期
    徒刑以上之二罪，均應依刑法第四十七條第一項之規定論以
    累犯，並各加重其刑。爰審酌被告之素行、犯罪之動機、目
    的、施用毒品海洛因係戕害自身健康、如犯罪事實欄一、（
    一）、（二）所示施用海洛因各一次之手段、所生危害及其
    犯罪後之態度等一切情狀，就其上開施用海洛因二次之犯行
    ，分別量處如主文所示之刑，並定其應執行之刑，以示懲儆
    。
四、扣案之海洛因一包（驗餘淨重零點零五七八公克），係被告
    所有、供其於如事實欄一、（二）所示之九十七年十月十日
    上午十時許施用海洛因一次所剩餘之海洛因，屬查獲之第一
    級毒品，應依毒品危害防制條例第十八條第一項前段之規定
    沒收銷燬之。
據上論斷，應依刑事訴訟法第二百七十三條之一第一項、第二百
九十九條第一項前段，毒品危害防制條例第十條第一項、第二十
三條第二項、第十八條第一項前段，刑法第十一條、第四十七條
第一項、第五十一條第五款，判決如主文。
本案經檢察官甲○○到庭執行職務
中    華    民    國  九十七  年  十二    月    十六  日
                  刑事第十五庭  法  官  李雅俐
以上正本證明與原本無異。
如不服本判決應於收受判決後10日內向本院提出上訴書狀，並應
敘述具體理由；其未敘述上訴理由者，應於上訴期間屆滿後20日
內向本院補提理由書（均須按他造當事人之人數附繕本）「切勿
逕送上級法院」。
                                書記官  莊金屏
中    華    民    國  九十七  年  十二    月    十六  日
附錄論罪科刑法條：
毒品危害防制條例第十條第一項：
施用第一級毒品者，處六月以上五年以下有期徒刑。


司法院資訊處製作；財團法人民間司法改革基金會備份。
